【裁判字號】    96,訴,705
【裁判日期】    970201
【裁判案由】    偽造文書
【裁判全文】
臺灣新竹地方法院刑事判決               96年度訴字第705號
公  訴  人  臺灣新竹地方法院檢察署檢察官
被      告  甲○○
                    國民
指定辯護人  潘秀華律師
上列被告因偽造文書案件，經檢察官提起公訴（96年度偵緝字第
672 號），本院判決如下：
    主  文
甲○○共同意圖供行使之用，而偽造有價證券，處有期徒刑壹年
捌月。緩刑肆年。偽造之本票壹張及附條件買賣契約書、授權書
上偽造之「乙○○」署押、印文各參枚及偽造之「乙○○」印章
壹顆均沒收之。
    事  實
一、甲○○與黃鈺茹（另經本院以96年度訴字第580 號審結，判
    處有期徒刑1 年8 月，緩刑4 年）為男女朋友關係，緣甲○
    ○因債信不佳致無法以自己名義購買車輛，惟又需車代步使
    用，竟與黃鈺茹共同基於行使偽造私文書及意圖供行使之用
    偽造有價證券之犯意聯絡，未徵得黃鈺茹母親乙○○之同意
    ，即以乙○○擔任車牌號碼1383–KU號自用小客車購車契約
    之連帶保證人，於民國94年5 月間向匯豐汽車股份有限公司
    （以下簡稱「匯豐公司」）洽談購車事宜，甲○○、黃鈺茹
    並利用乙○○出國之際，取得乙○○之身分證影本，再於5
    月31日一週前某日，由不知情匯豐公司業務人員委由桃園某
    處不知情之不詳刻印店人員偽造乙○○之印章1 枚，共同於
    94 年5月31日，在桃園市○○路20號之匯豐汽車股份有限公
    司內（下稱匯豐公司），將乙○○、黃鈺茹、甲○○之身分
    證影本交予「匯豐公司」不詳業務人員，並冒用乙○○名義
    擔任買賣上揭自用小客車附條件買賣契約之連帶保證人，並
    在附條件買賣契約書上之對保欄、連帶保證人欄及授權書立
    授權書人欄上由黃鈺茹偽造「乙○○」之署名各1 枚（共計
    3 枚），再由不知情之匯豐公司業務人員蓋用上開偽造之印
    章，而偽造「乙○○」之印文各1 枚（共計3 枚），據此偽
    造乙○○為上開買賣車輛連帶債務人之相關契約書等文件，
    足生損害於乙○○及匯豐公司。且於該日，黃鈺茹與甲○○
    又共同冒用乙○○之名義為本票共同發票人，在匯豐公司所
    提供之制式本票上發票人欄位內，由黃鈺茹偽造「乙○○」
    之署名1 枚，並由不知情之匯豐公司業務人員蓋用上開偽造
    之印章，而偽造「乙○○」之印文1 枚，且在本票上填載發
    票日為94年5 月31日、到期日為94年8 月5 日、付款地為桃
    園縣桃園市○○路1697號，票面金額為新臺幣（下同）4270
    76元等內容，據此偽造由乙○○共同簽發上揭金額之本票而
    完成發票行為，並持交匯豐公司供作擔保清償債務之用，嗣
    因其後甲○○、黃鈺茹無法依約繳納分期款項，匯豐公司向
    乙○○追償上開買賣價金及本票債務，始悉上情。
二、案經乙○○告訴臺灣新竹地方法院檢察署檢察官偵查起訴。
    理  由
一、訊據被告甲○○對於上開犯行坦承不諱，核與共同被告黃鈺
    茹陳述情節相符，復有告訴人乙○○於偵查中之指訴及「匯
    豐公司」陳報狀附本案「動產擔保交易附條件買賣設定登記
    申請書」、「附條件買賣契約書」及本票等資料1 份在卷可
    參，事證明確，被告犯行堪以認定。
二、查被告等行為後，刑法業於94年2 月2 日修正公布，95年7
    月1 日起施行，且按行為後法律有變更者，適用行為時之法
    律，但行為後之法律有利於行為人者，適用最有利於行為人
    之法律，修正後刑法第2 條第1 項定有明文。此條規定係規
    範行為後法律變更所生新舊法律比較適用之準據法，本身尚
    無新舊法比較之問題，於新法施行後，應一律適用新法第2
    條第1 項之規定，為「從舊從輕」之比較，先予敘明。再按
    本次法律變更，比較時應就罪刑有關之共犯、未遂犯、想像
    競合犯、牽連犯、連續犯、結合犯，以及累犯加重、自首減
    輕暨其他法定加減原因（如身分加減）等一切情形（最高法
    院95年5 月23日95年度第8 次刑庭會議決議參照）。另按行
    為後刑法條文經修正，惟無有利、不利情形，應適用裁判時
    法，亦即如新舊法處罰之輕重相同，即無比較適用之問題，
    非刑法第2 條所指之法律有變更，即無該條之適用，應依一
    般法律適用原則，適用裁判時法（最高法院於95年11月7 日
    第21次刑事庭會議決議要旨參照）。茲就本件新舊法比較結
    果說明如下：
（一）刑法第201 條第1 項偽造有價證券罪，其法定刑之罰金刑
      部分，依修正後刑法施行法增訂第1 條之1 規定：「中華
      民國94年1 月7 日刑法修正施行後，刑法分則編所定罰金
      之貨幣單位為新臺幣。94年1 月7 日刑法修正時，刑法分
      則編未修正之條文定有罰金者，自94年1 月7 日刑法修正
      施行後，就其所定數額提高為30倍。但72年6 月26日至94
      年1 月7 日新增或修正之條文，就其所定數額提高為三倍
      」及修正後刑法第33條第5 款規定：「主刑之種類如下：
      五、罰金：新臺幣一千元以上，以百元計算之」，較諸被
      告行為時之刑罰法律即罰金罰鍰提高標準條例第1 條前段
      及修正前刑法第33條第5 款所定之罰金刑最低額銀元1 元
      等規定，上開刑法分則之處罰條文其法定罰金刑之最高額
      雖未有變動，惟最低額均已提高為新臺幣1 千元以上，是
      比較修正前、後之刑罰法律，自以被告行為時關於科處罰
      金刑之法律較有利於被告。
（二）修正前刑法第55條係規定：「一行為而觸犯數罪名，或犯
      一罪而其方法或結果之行為犯他罪名者，從一重處斷。」
      ；而修正後則規定：「一行為而觸犯數罪名者，從一重處
      斷。但不得科以較輕罪名所定最輕本刑以下之刑。」，修
      正後刪除牽連犯之規定，而論以數罪，以被告行為時之舊
      法較為有利於被告。
（三）修正公布前刑法第28條規定：「二人以上共同實施犯罪之
      行為者，皆為正犯」之規定，固已修正為：「二人以上共
      同實行犯罪之行為者，皆為正犯」，惟上述用語上之修正
      ，乃因「實施」一詞之範圍，在解釋上是否包括「陰謀共
      同正犯」及「預備共同正犯」存有爭議，為杜爭議，明白
      宣示本條不包括「陰謀共同正犯」及「預備共同正犯」，
      但仍包括共謀共同正犯，乃將「實施」修正為「實行」。
      是此項修正之結果，對於本件被告不生有利或不利之情形
      ，應適用裁判時之刑法第28條之規定即可（最高法院95年
      度第21次會議）。
（四）施行前刑法第59條規定：犯罪之情狀可憫恕者，得酌量減
      輕其刑。修正後同條規定：犯罪之情狀顯可憫恕，認科以
      最低度刑仍嫌過重者，得酌量減輕其刑。修正後之規定較
      為具體、明確，將刑之酌減之審認標準，由原來較概括、
      抽象之情形予以明文化，非屬法律之變更，不生比較適用
      之問題，應逕適用修正後之法律。
（五）緩刑犯罪在新法施行前，新法施行後，緩刑之宣告，應適
      用新法第74條之規定。
三、核被告甲○○所為係犯刑法第216 條、第210 條之行使偽造
    私文書罪、第201 條第1 項之偽造有價證券罪。被告與黃鈺
    茹間，有犯意之聯絡及行為之分擔，為共同正犯。被告委託
    不知情之業務人員委託不知情之刻印店人員代刻乙○○之印
    章後，由不知情之業務人員代為用印，故就偽造乙○○印章
    1 顆及印文4 枚部分，應論以間接正犯。被告於附條件買賣
    契約書及本票上偽造告訴人乙○○之簽名及印文，分別為偽
    造私文書及偽造有價證券之階段行為；又其偽造私文書後復
    持以行使，其偽造私文書之低度行為應為行使之高度行為所
    吸收，另被告行使偽造有價證券之低度行為為偽造有價證券
    之高度行為所吸收，亦不另論罪。被告行使偽造私文書罪與
    偽造有價證券罪間，有方法、目的之牽連關係，應從一重之
    偽造有價證券之一罪處斷。查：本件被告因一時貪念始為前
    述偽造本票之行為，所偽造本票數量僅1 張，對社會交易秩
    序之危害尚非甚大，然其所犯偽造有價證券之法定本刑為3
    年以上10年以下有期徒刑，與其犯罪情節相較，實屬情輕法
    重，綜上情狀考量，客觀上足以引起一般之同情，縱予宣告
    法定最低度刑猶嫌過重，爰依刑法第59條規定酌減其刑。爰
    審酌被告前無犯罪記錄，有臺灣高等法院被告前案記錄表附
    卷可稽，素行尚端，其因貪念而為本件偽造有價證券之犯罪
    動機、目的、手段、所生危害及犯後坦承犯罪等一切情狀，
    量處如主文所示之刑。末查，被告前未有犯罪記錄，有前揭
    臺灣高等法院被告前案記錄表可參，其因一時貪念，思慮不
    週，致罹刑典，經此偵審程序及科刑教訓後，自當知所警惕
    ，信無再犯之虞，因認前所宣告之刑，以暫不執行為適當，
    爰依刑法第74條第1 項第1 款之規定，併予宣告緩刑4 年，
    以啟自新。又附條件買賣契約書上之對保欄內、乙方連帶保
    證人欄內及授權書上偽造之「乙○○」署押及印文各3 枚、
    偽造之「乙○○」印章1 顆，不問屬於被告與否，均應依刑
    法第219 條之規定，宣告沒收；至如附表所示之本票1 紙，
    不問屬於被告與否，亦應依刑法第205 條之規定，宣告沒收
    之。
四、據上論斷，應依刑事訴訟法第299 條第1 項前段，修正後刑
    法第2 條第1 項前段、刑法第28條、第201 條第1 項、第21
    6 條、第210 條、第205 條、第219 條、修正前第55條、第
    59條、第74條第1 款，罰金罰鍰提高標準條例第1 條前段，
    判決如主文。
本案經檢察官楊仲萍到庭執行職務。
中    華    民    國    97    年    2      月    1    日
                  刑事第二庭審判長法  官  汪漢卿
                                  法  官  蔡川富
                                  法  官  李毓華
以上正本證明與原本無異。
如不服本判決應於收受本判決後10日內向本院提出上訴書狀，上
訴書狀應敘述具體理由。上訴書狀未敘述上訴理由者，應於上訴
期間屆滿後20日內補提理由書狀於本院 (均須按他造當事人之人
數附繕本 )「切勿逕送上級法院」。
中    華    民    國    97    年    2     月    1     日
                                  書記官   陳美利
附錄本案論罪科刑法條全文：
中華民國刑法第201條（有價證券之偽造變造與行使罪）
意圖供行使之用，而偽造、變造公債票、公司股票或其他有價證
券者，處3年以上10年以下有期徒刑，得併科3千元以下罰金。
行使偽造、變造之公債票、公司股票或其他有價證券，或意圖供
行使之用，而收集或交付於人者，處1年以上7年以下有期徒刑，
得併科3千元以下罰金。
中華民國刑法第216條（行使偽造變造或登載不實之文書罪）
行使第 210 條至第 215 條之文書者，依偽造、變造文書或登載
不實事項或使登載不實事項之規定處斷。
中華民國刑法第210條（偽造變造私文書罪）
偽造、變造私文書，足以生損害於公眾或他人者，處 5 年以下有
期徒刑。


司法院資訊處製作；財團法人民間司法改革基金會備份。
